【裁判字號】    92,上訴,223
【裁判日期】    920319
【裁判案由】    偽造文書
【裁判全文】
臺灣高等法院臺南分院刑事判決              九十二年度上訴字第二二三號    ｇ
      上  訴  人
      即  被  告  甲  ○  ○
右上訴人因偽造文書案件，不服臺灣嘉義地方法院九十二年度訴字第二四號中華民國
九十二年一月三十日第一審判決（起訴案號：臺灣嘉義地方法院檢察署九十一年度偵
緝字第四五二、四五三號），提起上訴，本院判決如左：
      主      文
上訴駁回。
      事      實
一、甲○○基於偽造私文書並行使之概括犯意，自民國（下同）九十年十月二十七日
    十九時起，先後駕駛如附表所示之營業大貨車，於附表所示之時間，行經附表所
    示之地點，遭如附表所示之執勤員警攔檢，而舉發如附表所示之違規，詎甲○○
    為免受罰，竟向員警佯稱其為「乙○○」，而連續在如附表所示之九紙「舉發違
    反道路交通管理事件通知單」之移送聯「收受通知聯者簽章」欄內偽簽「乙○○
    」之簽名二十七枚（按上開通知單為一式四聯，分為通知聯、移送聯、迴覆聯、
    存根聯，以自動複寫方式製作，甲○○於每張通知單第二聯即移送聯偽造「乙○
    ○」之簽名一枚，經自動複寫作用，致迴覆聯、存根聯亦均有「乙○○」之署押
    各一枚，共計偽造「乙○○」之簽名二十七枚），且甲○○亦在如附表編號三通
    知單之移送聯、迴覆聯及存根聯上偽捺「乙○○」之指印共三枚，表示已收受該
    等通知單之意，分別交予員警而行使之，主張係由乙○○違規而領受違規通知單
    ，致生損害於乙○○及交通裁罰之正確性；嗣因乙○○受到監理機關裁罰交通違
    規而報警處理，經警將前揭編號三通知單上之指印移送內政部警政署刑事警察局
    鑑定，始循線查獲。
二、案經國道公路警察局第三警察隊報請臺灣嘉義地方法院檢察署檢察官偵查起訴。
      理      由
一、訊據上訴人即被告甲○○固坦承在前揭九紙「舉發違反道路交通管理事件通知單
    」內簽捺被害人乙○○署名二十七枚與指印三枚等情，惟辯稱：伊於九十年三月
    起至同年十二月上旬某日止，受僱於翔聖貨運有限公司，乙○○是負責人的兒子
    ，是乙○○因公司沒有司機，就委託伊開車，但伊並沒有駕照，乙○○就同意伊
    以他名義簽立違規通知單云云。經查：
    （一）右揭犯罪事實，業據被告於檢察官偵訊時承認：該等通知單上之簽名都是
          我本人偽造等情無訛（見偵緝卷第七頁至第八頁），核與被害人乙○○於
          警訊時指述之情節相符（見警卷第三頁背面、偵緝卷第二十九頁至第三十
          頁），並有如附表編號一通知單移送聯影本一紙，編號二通知單移送聯原
          本一紙，編號三通知單移送聯、迴覆聯及存根聯原本各一紙，編號四至編
          號九通知單移送聯原本各一紙在卷（見警卷第六頁，臺灣嘉義地方法院檢
          察署九十一年度偵字第五二一六號卷第四十六頁、第四十七頁、第四十九
          頁、第五十頁、第五十二頁、第五十四頁及第五十七頁）可憑，且有內政
          部警政署刑事警察局九十一年五月二十四日行紋字第○九一○一二一九三
          三號鑑驗書一紙在卷（見警卷第四頁至第五頁背面）足稽。
    （二）被告雖以前詞置辯，惟查，乙○○於警訊時業已陳述：我從未同意被告使
          用我的駕照資料，我也從未在車牌號碼２Ｊ─八二三號營業大貨車所屬之
          尚興國際通運有限公司任職等語甚明（見警卷第三頁背面、偵緝卷第二十
          九頁至第三十頁），又前揭九紙違規通知單上所載違規車輛之車主亦均非
          翔聖貨運有限公司，有該等通知單在卷可佐，再徵諸被告自承於九十年十
          二月上旬即已離開乙○○父親所開設之貨運公司，則其後焉有乙○○仍同
          意被告繼續使用乙○○駕照資料之事（如附表編號四至編號九通知單之違
          規事實皆發生於九十一年間），且被告於原審審理時復自承無法提出已得
          乙○○同意之證據以供調查等語（見原審九十二年一月二十二日審判筆錄
          ），足堪認定，被告辯稱稱有經乙○○同意云云，乃事後翻異前供之臨訟
          撰詞，不足採信。
    （三）綜上所述，本件事證明確，被告犯行堪以認定。
二、按被告甲○○在交通違規通知單移送聯「收受通知聯者簽章」欄內偽簽「乙○○
    」姓名，單從形式上觀察，即足以知悉係表示由「乙○○」名義出具領收通知聯
    之證明，此與事先在印妥內容之收據上偽簽他人姓名之情形，無分軒輊，屬於刑
    法第二百十條所稱之私文書，被告在交通違規通知單移送聯「收受通知聯者簽章
    」一欄內偽簽「乙○○」姓名，即表示已收到該通知單，復將該通知單交回處理
    之警員，即主張由「乙○○」領受該通知單，已達行使之階段，且足以生損害於
    交通裁罰正確性及「乙○○」本人之權益。核被告甲○○所為，係犯刑法第二百
    十六條、第二百十條之行使偽造私文書罪。被告偽造「乙○○」之簽名與指印署
    押為偽造私文書之階段行為，且其偽造私文書之低度行為，為行使偽造私文書之
    高度行為所吸收，此二部份均不另論罪。又被告先後九次行使偽造私文書犯行，
    時間緊接，犯罪構成要相同，顯係基於概括犯意為之，應依連續犯規定論處，加
    重其刑。再公訴人雖漏未述及被告在如附表所示編號四通知單上之偽造私文書（
    含偽造簽名）並行使之犯行，也漏未述及被告偽造前揭指印三枚之犯行，然檢察
    官就犯罪事實之一部提起公訴者，其效力及於全部，此為刑事訴訟法第二百六十
    七條所明定，是該等疏漏部分與前揭經起訴判決有罪部分，既有裁判上一罪或實
    質上一罪關係，法院自得併予裁判。
三、原審援引刑事訴訟法第二百九十九條第一項前段，刑法第五十六條、第二百十六
    條、第二百十條，並審酌被告素行、犯罪動機、目的、所偽造私文書之次數，所
    生之危害及犯後坦承部分犯行等一切情狀，量處被告甲○○有期徒刑九月。並依
    刑法第二百十九條規定，將如附表所示之「舉發違反道路交通管理事件通知單」
    九紙之移送聯、迴覆聯、存根聯內偽造「乙○○」之署名共二十七枚，及如附表
    編號參所示「舉發違反道路交通管理事件通知單」之移送聯、迴覆聯、存根聯內
    偽造「乙○○」之指印共三枚均宣告沒收。本院經核其認事用法，均無不當，量
    刑亦稱妥適。被告上訴意旨，猶執前詞，否認犯罪，為無理由，應予駁回。
據上論斷，應依刑事訴訟法第三百六十八條，判決如主文。
本案經檢察官李傳來到庭執行職務。
中    華    民    國      九十二      年      三      月      十九      日
                                  臺灣高等法院臺南分院刑事第六庭
                                      審判長法官  楊    明    章
                                            法官  戴    勝    利
                                            法官  顏    基    典
右正本證明與原本無異。
如不服本判決，應於判決送達後十日內向本院提出上訴狀，其未敘述理由者並應於提
出上訴狀後十日內向本院補提理由書（應附繕本)。
                                      法院書記官  呂    嘉    文
中    華    民    國      九十二      年      三      月      二十      日
附錄論罪科刑條文：
刑法第二百十六條：行使第二百十條至第二百十五條之文書者，依偽造、變造文書或
                  登載不實事項或使登載不實事項之規定處斷。
刑法第二百十條：偽造、變造私文書，足以生損害於公眾或他人者，處五年以下有期
                徒刑。


司法院資訊處製作；財團法人民間司法改革基金會備份。
